臺灣桃園地方法院刑事判決　　　　　　 93年度交訴字第139號
公　訴　人　臺灣桃園地方法院檢察署檢察官
被　　　告　乙○○　男　25歲.
上列被告因肇事遺棄罪等案件，經檢察官提起公訴（93年度偵字
第14036 號），本院判決如下：
        主  文
乙○○被訴肇事逃逸部分無罪。其餘被訴過失傷害部分公訴不受
理。
        理  由
壹、無罪部分：
（一）公訴意旨略謂：被告乙○○於民國93年6 月29日凌晨1 時
      2 分許，駕駛車牌號碼1486─ＦＭ號自用小客車（下稱上
      開自小客車），沿桃園縣蘆竹鄉○○路行駛，途經該鄉○
      ○路與南竹路口交岔路口時，本應注意車輛行經有號誌交
      岔路口應依規定或標誌指示行駛，且應注意車前狀況並隨
      時保持安全措施，而依當時天候為晴，光線為夜間有照明
      、路面無缺陷、無障礙物、視距良好等並無不能注意之情
      事，竟疏未注意車前狀況，亦未注意遵守交通標誌指示，
      貿然闖越紅燈通過該交岔路口，適因楊鄞瑋騎乘車牌號碼
      ＦＣＥ—633 號重型機車（下稱上開機車）附載甲○○，
      沿該蘆竹鄉○○路由大竹往蘆竹方向亦行駛至該處交岔路
      口，被告所駕前揭自用小客車乃撞擊楊鄞瑋、甲○○共乘
      之機車，其二人遂均因受此撞擊而倒地，楊鄞瑋受有頸部
      拉傷、右手右腳多處擦傷之傷害，甲○○則受有骨盆骨折
      之傷害。詎被告於駕車肇事致楊鄞瑋、甲○○受傷後，竟
      未下車救助傷患，旋即加速駕車逃離現場。嗣經警於93年
      6 月29日凌晨3 時許，循線在桃園縣蘆竹鄉○○路與六福
      路口查獲。因認被告所為涉犯刑法第185 條之4 之肇事致
      人死傷逃逸罪嫌。
（二）按犯罪事實應依證據認定之，無證據不得認定其犯罪事實
      ，又不能證明被告犯罪者，應諭知無罪之判決，刑事訴訟
      法第154 條第2 項、第301 條第1 項定有明文。刑事訴訟
      法上所謂認定犯罪事實之證據，係指足以認定被告確有犯
      罪行為之積極證據而言，如未能發現相當證據或證據不足
      以證明，自不能以推測或擬制之方法，以為裁判基礎，最
 　   高法院29年上字第3105號及40年臺上字第86號分別著有判
      例；又認定不利於被告之事實，須依積極證據，苟積極證
      據不足為不利被告之認定時，即應為有利於被告之認定，
      更不必有何有利之證據，最高法院30 年 上字第816 號判
      例參照。且刑事訴訟上證明之資料，無論其為直接或間接
      證據，均須達於通常一般之人均不致有所懷疑，而得確信
      其為真實之程度，始得據為有罪之認定，若其關於被告是
      否犯罪之證明未能達此程度，而有合理懷疑之存在，致使
      無從形成有罪之確信，根據「罪證有疑，利於被告」之證
      據法則即不得遽為不利被告之認定，亦有最高法院76年度
      台上字第4986號判例可稽。
（三）訊據被告乙○○固坦認於上揭時、地，其駕駛上開自小客
      車闖越紅燈通過該交岔路口，且案發後經警在上開自小客
      車之右後車門下方，發現有撞擊痕跡之事實，惟堅決否認
      有駕駛動力交通工具肇事，致人受傷而逃逸之犯行，辯稱
      ：伊不知上開自小客車有與告訴人楊鄞瑋所騎乘之上開機
      車發生踫撞，因案發當時伊車速很快闖越紅燈，且車內之
      音響聲音很大，故未聽到任何踫撞聲音，伊實無肇事逃逸
      之故意等語。
（四）按公訴意旨認被告乙○○上開所為涉有刑法第185 條之4
      事致人死傷逃逸罪嫌，無非以告訴人楊鄞瑋、甲○○於警
      詢、偵查中之指述；證人即承辦警員姜貴山之證詞；被告
      於警詢、偵查中之供述，及敏盛綜合醫院診斷證明書2 紙
      ；道路交通事故現場圖、道路交通事故調查報告表影本各
      1 份；現場監視器翻拍照片1 張；桃園縣政府警察局舉發
      違反道路交通管理事件通知單影本2 紙；照片6 張附卷可
      稽為主要論據。
（五）經查：
      （１）告訴人楊鄞瑋、甲○○固迭於警詢、檢察官訊問時
            均就於上開時、地，被告駕駛上開自小客車闖越紅
            燈，自告訴人楊鄞瑋所騎乘上開機車之左方疾駛而
            來，告訴人楊鄞瑋見狀避煞不及，致上開機車之車
            頭撞擊上開自小客車之右方車尾的側邊，且事發後
            被告未停車將告訴人楊鄞瑋、甲○○送醫，即駛離
            現場等情指述甚詳在卷（見偵查卷第9 、11、29頁
            ），惟案發當時被告行駛之速度高達時速80公里以
            上一節，業據被告於本院審理中供稱在卷，並核與
            告訴人楊鄞瑋、甲○○所指案發當時被告駕駛上開
            自用小客車速度很快、疾駛而來之情節一致，且告
            訴人楊鄞瑋於本院審理中亦陳稱：伊當時之速度約
            50 公 里等語在卷（見本院94年6 月20日審判筆錄
            ），據之，堪認案發當時被告、告訴人楊鄞瑋雙方
            之車速均屬非低，再佐之觀諸卷附之上開自小客車
            車損照片，足見案發後上開自小客車僅在右後車門
            下方存有黑色之擦痕，而並無明顯產生因撞擊所生
            之凹陷情形，及參以告訴人楊鄞瑋於本院審理中陳
            稱：（問；被告的車子有無將你們的車子拖行？）
            沒有，車子直接倒地；（問：車子與被告的車子何
            處發生擦撞？）車子的後面；一撞到時，腦筋空白
            ，所以我不知道當時有無發生聲響，我只記得當時
            被告車子裡面音樂開很大聲等語明確在卷（見本院
            同上審判筆錄），則可認案發當時上開自小客車與
            上開機車之互相撞擊力道非猛，應為快速瞬間之衝
            撞，而所生之聲響自非巨大，並遭車內之音響所遮
            蓋，難謂與常情有悖，益徵被告上開所辯伊於案發
            當時並未聽到撞擊聲響，亦不知告訴人楊鄞瑋等2
            人被撞倒地等情，尚非子虛，基此，案發當時被告
            是否明知因伊肇事而致告訴人楊鄞瑋等2 人受傷一
            情，實非無疑，再者，本件車禍發生之時間雖為1
            時2分 許，然依卷附道路交通事故調查報告表光線
            部分之記載為夜間有照明，是認當時案發地點非達
            昏暗不堪之境，且證人即承辦警員姜貴山亦於檢察
            官訊問時結證稱：（問：本案車禍是你處理的？）
            是。當時我是備勤，民眾報案後我到現場處理，看
            到被害人倒在路上，路人提供二個車牌號碼等語（
            見偵查卷第30頁），顯見案發當時現場自非有人煙
            稀少，察覺不易之情，因而被告當知其縱逃逸仍將
            遭人記下車號而事後為警循線查獲，衡常被告已無
            甘冒另須遭受肇事逃逸刑事責任追訴風險之必要，
            況被告於案發後乃前往設於桃園縣蘆竹鄉○○路附
            近之某ＫＴＶ，並在該處為警循線查獲，詳如後述
            ，則被告顯無立即為躲避查緝之舉動，是認其應無
            肇事逃逸之故意，從而，尚不得僅因被告確有與告
            訴人楊鄞瑋發生擦撞車禍後，而未留在現場處理之
            行為，即據以認定其於為上開行為之時，即明知告
            訴人楊鄞瑋等2 人因本件車禍事故受有傷害，而具
            有意欲實現肇事逃逸不法構成要件之主觀心態。
      （２）又證人即承辦警員姜貴山雖於檢察官訊問時結證稱
            ：（問：本案車禍是你處理的？）是。當時我是備
            勤，民眾報案後我到現場處理，看到被害人倒在路
            上，路人提供二個車牌號碼，經查都不是正確的，
            再將二個車牌合起來試試，才查到被告。路人有說
            是銀色的ＢＭＷ我就去湊車牌號碼，找出來這台14
            86─ＦＭ，是被告的車子，我用無線電通報出去後
            ，當天其他巡邏員警在蘆竹鄉○○路附近一家ＫＴ
            Ｖ發現該車，我立刻到現場；（問：當時你詢問被
            告時，他有無坦承？）他說他不知道有事故等語屬
            實在卷（見偵查卷第30頁），然究其上開所證內容
            ，僅可證明警方人員如何循線查獲被告之過程，職
            是，要不得因之即為被告不利之認定。
      （３）另被告於警詢、偵查中雖坦認其於案發時間，駕駛
            上開自小客車行經案發地點，及事後發現上開自小
            客車車身有凹痕等情，惟其自始均否認知悉其駕駛
            上開自小客車與上開機車發生擦撞事故一節，是亦
            無從以被告於警詢、偵查中所供，即逕認定被告有
            公訴人所指肇事致人死傷逃逸之犯行甚明。
      （４）至卷附之敏盛綜合醫院診斷證明書2 紙；道路交通
            事故現場圖、道路交通事故調查報告表影本各1 份
            ；現場監視器翻拍照片1 張；桃園縣政府警察局舉
            發違反道路交通管理事件通知單1 紙；照片6 張，
            或可證明告訴人楊鄞瑋確因本件車禍受有頸部拉傷
            、右手右腳多處擦傷之傷害；告訴人甲○○因此受
            有骨盆骨折之傷害之事實，及被告於上揭時、地，
            駕駛上開自小客車闖越紅燈撞擊上開機車，而上開
            自小客車、上開機車均有損壞，且於案發後，被告
            駕駛上開自小客車離開現場等節，惟無法據之即認
            定被告於駛離案發現場時，具有肇事逃逸之故意，
            而該當前述刑法第185 條之4 肇事致人死傷逃逸罪
            之主觀構成要件。
（六）綜上事證，被告所辯尚非無據，實無法僅憑上開公訴意旨
      論罪依據，即遽認被告有公訴人所指之肇事逃逸犯行，既
      不能證明被告犯罪，揆諸上揭刑事訴訟法之規定，依法應
      就被告被訴涉犯肇事逃逸罪部分，為無罪之諭知。
貳、公訴不受理部分：
一、公訴意旨另略以：被告乙○○於93年6 月29日凌晨1 時2 分
    許，駕駛上開自用小客車，沿桃園縣蘆竹鄉○○路行駛，途
    經該鄉○○路與南竹路口交岔路口時，本應注意車輛行經有
    號誌交岔路口應依規定或標誌指示行駛，且應注意車前狀況
    並隨時保持安全措施，而依當時天候為晴，光線為夜間有照
    明、路面無缺陷、無障礙物、視距良好等並無不能注意之情
    事，竟疏未注意車前狀況，亦未注意遵守交通標誌指示，貿
    然闖越燈通過該交岔路口，適因楊鄞瑋騎乘上開機車附載甲
    ○○，沿該蘆竹鄉○○路由大竹往蘆竹方向亦行駛至該處交
    岔路口，被告所駕上開自用小客車乃撞擊楊鄞瑋、甲○○共
    乘之上開機車，其二人遂均因受此撞擊而倒地，楊鄞瑋受有
    頸部拉傷、右手右腳多處擦傷之傷害，甲○○則受有骨盆骨
    折之傷害。因認被告此部分所為另涉有刑法第284 條第1 項
    前段之過失傷害罪嫌云云。
二、按告訴乃論之罪，告訴人於第一審辯論終結前得撤回其告訴
    ，又告訴經撤回者，法院應諭知不受理之判決，刑事訴訟法
    第238條第1項、第303條第3款定有明文。
三、本件被告因過失傷害等案件，經檢察官提起公訴，認其上開
    因過失撞傷告訴人楊鄞瑋、甲○○部分所為，係另犯刑法第
    284 條第1 項前段之過失傷害罪，依同法第287 條前段規定
    ，須告訴乃論。茲據告訴人楊鄞瑋、甲○○於本院審理程序
    中當庭撤回其告訴，有本院94年6 月20日審判筆錄附卷足憑
    ，依照前開法條之規定，本件就被告被訴過失傷害部分，爰
    不經言詞辯論，應諭知不受理之判決。
據上論斷，應依刑事訴訟法第301 條第1 項、第303 條第3 款、
第307 條，判決如主文。
本案經檢察官孫沛琦到庭執行職務。
中　　華　　民　　國　　94　　年　　6 　　月　　30　　日
                              臺灣桃園地方法院交通法庭
                              審判長法  官  游  紅  桃
                                    法  官  林  家  賢
                                    法  官  王  美  玲
以上正本證明與原本無異。
如不服本判決，應於判決送達後10日內向本院提出上訴狀 (應附
繕本)， 上訴於臺灣高等法院。
                                    書記官  張  子  涵
中　　華　　民　　國　　94　　年　　6 　　月　　30　　日
